臺灣臺中地方法院刑事判決
111年度訴字第509號
公  訴  人  臺灣臺中地方檢察署檢察官
被      告  范順霞


上列被告因違反個人資料法等案件，經檢察官提起公訴（110年
度偵字第14409號），嗣被告就被訴事實為有罪之陳述，經告以
簡式審判程序之旨，並聽取當事人意見後，本院裁定進行簡式審
判程序，判決如下：
    主    文
范順霞犯個人資料保護法第四十一條之非公務機關非法利用個人
資料罪，處有期徒刑參月，如易科罰金，以新臺幣壹仟元折算壹
日。
    犯罪事實及理由
一、本案犯罪事實及理由，除下列事項應予補充、更正外，其餘
    均引用檢察官起訴書之記載（如附件）。
  ㈠犯罪事實欄一更正為：范順霞與李慧怡有三角關係之感情糾
    紛。范順霞不滿李慧怡與其男友汪竑勝（即陳家寶）有感情
    牽扯，竟意圖損害他人利益，基於非法利用個人資料之犯意
    ，接續於如附表1編號1至6「貼文時間」欄之時間，在臺中
    市某處，利用不詳之電子裝置連結網際網路至其個人臉書「
    Fan Shun Xia」帳號後，張貼如附表1所示內容含有載有李
    慧怡之姓名、地址、照片等個人資料之貼文；范順霞並基於
    前開同一之犯意，接續於如附表2編號1至5之時間，在臺中
    市某處，利用不詳之電子裝置連結網際網路至其個人臉書「
    Fan Shun Xia」帳號後，張貼如附表2編號1至5所示內容含
    有李慧怡姓名、照片等個人資料內容之貼文，足損害於李慧
    怡。嗣經李慧怡之姐李嗔霞瀏覽前開網頁後，擷取圖片傳送
    予李慧怡觀看，而查悉上情。
  ㈡起訴書附表一、附表二更正為本判決附表1、附表2。
  ㈢證據部分，增列「被告范順霞於本院準備程序時之自白」為
    證據資料。
二、論罪科刑：
  ㈠按個人資料係指自然人之姓名、出生年月日、國民身分證統
    一編號、護照號碼、特徵、指紋、婚姻、家庭、教育、職業
    、病歷、醫療、基因、性生活、健康檢查、犯罪前科、聯絡
    方式、財務情況、社會活動及其他得以直接或間接方式識別
    該個人之資料；又個人資料保護法所規範之行為態樣，包含
    個人資料之蒐集、處理及利用，是非公務機關對個人資料之
    蒐集、處理或利用，除第6條第1項所規定資料外，其蒐集、
    處理應有特定目的，並符合第19條第1項各款情形，其利用
    應於蒐集之特定目的必要範圍內為之；而所謂「蒐集」係指
    以任何方式取得個人資料；「處理」係指為建立或利用個人
    資料檔案所為資料之記錄、輸入、儲存、編輯、更正、複製
    、檢索、刪除、輸出、連結或內部傳送；「利用」則指將蒐
    集之個人資料為處理以外之使用，個人資料保護法第1條、
    第2條第1款、第3款至第5款、第19條第1項、第20條第1項前
    段分別定有明文。次按個人資料保護法第41條所稱「意圖為
    自己或第三人不法之利益」，應限於財產上之利益；至所謂
    「損害他人之利益」之利益，則不限於財產上之利益（最高
    法院刑事大法庭109度台上大字第1869號刑事裁定意旨參照
    ）。
  ㈡經查，告訴人李慧怡之姓名、地址、照片等，均屬於可用以
    識別告訴人身分之資料，被告並非公務機關，被告未經告訴
    人之同意，擅自在其個人臉書，張貼如附表1編號1至6所示
    及如附表2編號1至5所示內容含有載有告訴人李慧怡之姓名
    、地址、照片等個人資料之貼文，供不特定人瀏覽觀看，被
    告顯係利用告訴人之個人資料，且已逾越蒐集之特定目的必
    要範圍，並侵害告訴人之隱私，足生損害於告訴人。是核被
    告所為，係犯個人資料保護法第41條、第20條第1項之非公
    務機關未於蒐集特定目的必要範圍內利用個人資料罪。
  ㈢被告在其個人臉書，張貼如附表1編號1至6所示及如附表2編
    號1至5所示內容含有載有告訴人之姓名、地址、照片等個人
    資料之貼文等行為，係基於同一違反個人資料保護法之犯意
    ，於密切接近之時、地實行，侵害同一法益，各行為之獨立
    性極為薄弱，依一般社會健全觀念，在時間差距上，難以強
    行分開，應視為數個舉動之接續施行，合為包括之一行為予
    以評價，為接續犯。
  ㈣爰審酌被告為成年人，明知現今社會網際網路無遠弗屆，傳
    送資訊迅速，且其明知告訴人之姓名、地址、照片等均屬個
    人隱私權保護之範疇，非於法令規定之特定目的必要範圍內
    ，不得非法利用，竟未得告訴人之同意，而為前開犯行，顯
    見被告法治觀念薄弱，所為實不可取。然慮及被告犯後坦承
    犯行，態度尚佳，其業與告訴人調解成立，告訴人並具狀撤
    回告訴，有本院調解程序筆錄、聲請撤回告訴狀可參（本院
    卷第43-46頁），並衡酌被告犯罪之動機、目的、手段等一
    切情狀，量處如主文所示之刑，併諭知易科罰金之折算標準
    。    
三、不另為不受理之諭知部分：
  ㈠公訴意旨略以：被告范順霞就附表1編號1至6部分，另犯刑法
    第310條第2項之加重誹謗；就附表1編號1、3、4、5、6部分
    ，另犯刑法第309條第1項之公然侮辱罪嫌等語。
  ㈡按告訴乃論之罪，告訴人於第一審辯論終結前得撤回其告訴
    ；告訴經撤回者，應諭知不受理之判決，刑事訴訟法第238
    條第1項、第303條第3款分別定有明文。
  ㈢經查，被告涉犯之刑法第309條之公然侮辱罪及第310條第2項
    之加重誹謗罪，依同法第314條規定，均係告訴乃論之罪。
    茲因被告與告訴人調解成立，告訴人並於第一審辯論終結前
    之111年3月30日具狀撤回告訴，有聲請撤回告訴狀在卷可稽
    ，本應為不受理之諭知，惟因起訴意旨認此部分如成立犯罪
    ，與上開違反個人資料保護法犯行間，有想像競合犯之裁判
    上一罪關係，爰不另為不受理之諭知。
據上論斷，應依刑事訴訟法第273條之1第1項、第299條第1項前
段，判決如主文。
本案經檢察官吳錦龍提起公訴，檢察官張凱傑到庭執行職務。
中　　華　　民　　國　　111 　年　　5 　　月　  27 　 日
                  刑事第十六庭  法  官  陳怡君
以上正本證明與原本無異。
如不服本判決應於收受送達後20日內向本院提出上訴書狀，並應
敘述具體理由；其未敘述上訴之理由者，應於上訴期間屆滿後20
日內向本院補提理由書（均須按他造當事人之人數附繕本）「切
勿逕送上級法院」。
告訴人或被害人如不服判決，應備理由具狀向檢察官請求上訴，
上訴期間之計算，以檢察官收受判決正本之日起算。
　　　　                        書記官  蔡明純
中　　華　　民　　國　　111 　年　　5 　　月　　27　　日
◎附錄本案論罪科刑法條
個人資料保護法第41條
意圖為自己或第三人不法之利益或損害他人之利益，而違反第6
條第1項、第15條、第16條、第19條、第20條第1項規定，或中央
目的事業主管機關依第21條限制國際傳輸之命令或處分，足生損
害於他人者，處5年以下有期徒刑，得併科新臺幣1百萬元以下罰
金。
◎附表1
編號 貼文內容 貼文時間 1. 妳（起訴書誤載為「你」）說怕他有病不讓他幹了、沒看過 你這麼不要臉的小三找男人找到我家裡來 (警卷照片編號3，貼文下方並有李慧怡姓名及地址) 110/2/4 (筆錄誤稱110年3月) 2. 李慧怡‧‧‧ 你是破壞別人家庭的小三、你的鮑魚壞掉了他過敏傳染(警卷照片編號7，貼文下方並有李慧怡臉書貼文及照片) 110年初 3. 李慧怡不想被罵「婊子」就不要破壞人家的家庭、 你真的很欠幹、騷貨一個破鞋一隻 (警卷照片編號8，貼文下方並有其與李慧怡之對話內容擷圖) 109/6 4. 睡了別人的老公你就是『婊子』破壞別人家庭的小三、妳（起訴書誤載為「你」）的報應就是被罵婊子小三 (警卷照片編號10，貼文下方並有李慧怡照片) 109/9、10 5. 李慧怡你這個欠人幹的婊子、幫我老公口交一定很讚，你這個賣B貨、傻B (警卷編號12，貼文下方並有李慧怡照片) 109/9 6. 看了他的賴（起訴書誤載為「手機」）才知道上班時間都在跟你這個婊子聊曖昧讓堅持成為信仰你寫的婊子 (警卷照片編號13，貼文並有李慧怡臉書照片) 109/9 

◎附表2
編號 貼文內容 被告貼文時間 1. 犯賤 (警卷照片編號2，貼文下方並有李慧怡照片) 109/2/5 2. 想要我拿公司的鋼刷把你的雞巴刷爛是不是有種接電話啊賤女人 (警卷照片編號4，貼文下方並有李慧怡照片) 109/7 3. 雞巴癢到不行，幹你娘！犯賤 狗男女的聯絡時間犯賤臭雞巴 (警卷照片編號5，貼文下方並有與李慧怡對話之照片) 109/6 4.（即起訴書附表二編號5） 李慧怡你就這麼欠男人幹喔，操你媽B咧賤貨 (警卷照片編號14，貼文下方並有李慧怡照片) 109/6 5.（即起訴書附表二編號6） 陳家寶、李慧怡你們這一對不要臉的狗男女 (警卷照片編號15，貼文下方並有李慧怡照片) 108/12/29 

◎附件
臺灣臺中地方檢察署檢察官起訴書                      切股
                                    110年度偵字第14409號
　　被　　　告　范順霞　女　44歲（民國00年00月00日生）
　　　　　　　　　　　　住臺中市○○區○○街00巷00弄0號2
　　　　　　　　　　　　樓
　　　　　　　　　　　　國民身分證統一編號：Z000000000號
上列被告因違反個人資料保護法等案件，業經偵查終結，認應提
起公訴，茲將犯罪事實及證據並所犯法條分敘如下：
　　　　犯罪事實
一、范順霞與李慧怡有三角關係之感情糾紛。范順霞不滿李慧怡
    與其男友汪竑勝（即陳家寶）有感情牽扯，竟意圖損害他人
    利益及意圖散布於眾，基於非公務機關非法利用個人資料、
    散布文字誹謗及公然侮辱之接續犯意，接續於如附表一所示
    編號1至6之時間，在臺中市某處，利用不詳之電子裝置連結
    網際網路至其個人臉書「Fan Shun Xia」帳號後，發布如附
    表一所示之之貼文，以此方式散布具體指摘僅涉及李慧怡私
    德而與公共利益無關之文字，指摘李慧怡為介入其家庭之第
    三者，貶損李慧怡之之人格及社會評價。范順霞且承前開非
    法利用個人資料之接續犯意，接續於如附表二所示編號1至3
    、5、6之時間（文字內容另涉犯公然侮辱部分，不另為不起
    訴處分），在臺中市某處，利用不詳之電子裝置連結網際網
    路至其個人臉書「Fan Shun Xia」帳號後，發佈如附表二編
    號1至3、5、6所示含李慧怡個人資料內容之貼文，供不特定
    人觀覽，以上開貼文影射及使網友產生不當聯想之方式，指
    摘李慧怡為介入其家庭之第三者，足以損害李慧怡之利益。
    嗣經李慧怡之姐李嗔霞瀏覽前開網頁後，擷取圖片傳送予李
    慧怡觀看，而查悉上情。
二、案經李慧怡訴由臺中市政府警察局大雅分局報告偵辦。
　　　　證據並所犯法條
一、證據清單及待證事實：
編號 證據名稱 待證事實 1 被告范順霞之供述 1.坦承張貼如附表一、二所 示之貼文內容之事實。 2.坦承未經告訴人李慧怡同   意，即將告訴人姓名及照 片等資料，張貼於自己臉 書之事實。 2 證人即告訴人李慧怡之指證 全部犯罪事實。 3 警卷所附被告在臉書貼文擷圖共14張 1.被告在臉書張貼具體指摘 僅涉及告訴人私德而與公 共利益無關之文字事實。 2.被告在臉書張貼告訴人個人資料內容之貼文，供不特定人觀覽之事實。 4 告訴人提出之其知悉被告張貼內容時間之LINE對話紀錄多紙 告訴人知悉被告在臉書張貼如附表一所示貼文內容之時間。 
二、按關於個人資料保護法第41條所定「意圖為自己或第三人不
    法之利益或損害他人之利益」中之「利益」，是否僅限於財
    產上之利益，109年12月9日最高法院刑事大法庭109年度台
    上大字第1869號裁定已闡釋：個人資料保護法第41條所稱「
    意圖為自己或第三人不法之利益」，應限於財產上之利益；
    至所稱「損害他人之利益」，則不限於財產上之利益。被告
    將未經告訴人之同意，即直接將告訴人個人資料（姓名）及
    照片公開於網路上，已有損及告訴人隱私權，且並無個人資
    料保護法第20條第1項但書所規定之各種例外情況，而違法
    利用告訴人個人資料；另本案被告發表上開文章，使人易於
    瀏覽知悉，顯有散布於眾之意圖，其指摘或傳述之內容，難
    認非屬私德或係以善意對於可受公評之事為適當評論之舉。
    是核被告所為，就附表一編號1至6部分，均係犯刑法第310
    條第2項之加重誹謗、個人資料保護法第41條等罪嫌；另就
    附表一編號1、3、4、5、6部分，又犯刑法第309條第1項之
    公然侮辱罪。另就附表二編號1至3、5、6部分，係犯個人資
    料保護法第41條之罪嫌。被告為上開非公務機關非法利用個
    人資料、散布文字誹謗及公然侮辱犯行，均係時間密接，各
    次犯罪之目的同一，侵害同一法益，各行為之獨立性極為薄
    弱，依一般社會健全觀念，難以強行分開，在刑法評價上，
    以視為數個舉動之接續施行，合為包括之一行為予以評價，
    屬接續犯，而為包括之一罪。被告上述接續一行為同時觸犯
    違反非公務機關非法利用個人資料罪、散布文字誹謗罪及公
    然侮辱罪，為想像競合犯，請依刑法第55條之規定，從一重
    之非公務機關非法利用個人資料罪處斷。
三、至告訴及報告意旨認被告就附表二所示編號1至6之犯行亦涉
    犯刑法第309條第1項之公然侮辱罪嫌，惟依被告所述其張貼
    貼文之時間如附表二所示，而告訴人於110年2月18日始在臺
    中市政府警察局大雅分局提出本件告訴，此有調查筆錄1份
    在卷足稽；又告訴人無法提出其係何時知悉被告如附表所示
    貼文內容之時間，亦據告訴人於本署110年12月7日檢察事務
    官詢問時陳明，有本署110年12月7日詢問筆錄在卷可證，而
    依被告所述之張貼時間，顯已逾法定6個月之告訴期間，揆
    諸首開說明，自不得再行追訴。然此部分若成立犯罪，與前
    揭起訴之公然侮辱部分，具有接續犯之法律上同一關係，應
    為前開起訴效力所及，爰不另為不起訴處分，併此敘明。
四、依刑事訴訟法第251條第1項提起公訴。
　　此　致
臺灣臺中地方法院
中　　華　　民　　國　 111　　年　　 2　　月　　23　　日
　　　　　　　　　　　　　　  檢  察  官　吳錦龍
本件正本證明與原本無異
中　　華　　民　　國　 111　　年　　3 　　月　　7 　　日
                              書  記  官  鄭尚銘
附錄本案所犯法條
中華民國刑法第309條
公然侮辱人者，處拘役或 9 千元以下罰金。
以強暴犯前項之罪者，處 1 年以下有期徒刑、拘役或 1 萬 5
千元以下罰金。
中華民國刑法第310條
意圖散布於眾，而指摘或傳述足以毀損他人名譽之事者，為誹謗
罪，處 1 年以下有期徒刑、拘役或 1 萬 5 千元以下罰金。
散布文字、圖畫犯前項之罪者，處 2 年以下有期徒刑、拘役或
3 萬元以下罰金。
對於所誹謗之事，能證明其為真實者，不罰。但涉於私德而與公
共利益無關者，不在此限。
個人資料保護法第20條
非公務機關對個人資料之利用，除第 6 條第 1 項所規定資料外
，應於蒐集之特定目的必要範圍內為之。但有下列情形之一者，
得為特定目的外之利用：
一、法律明文規定。
二、為增進公共利益所必要。
三、為免除當事人之生命、身體、自由或財產上之危險。
四、為防止他人權益之重大危害。
五、公務機關或學術研究機構基於公共利益為統計或學術研究而
    有必要，且資料經過提供者處理後或經蒐集者依其揭露方式
    無從識別特定之當事人。
六、經當事人同意。
七、有利於當事人權益。
非公務機關依前項規定利用個人資料行銷者，當事人表示拒絕接
受行銷時，應即停止利用其個人資料行銷。
非公務機關於首次行銷時，應提供當事人表示拒絕接受行銷之方
式，並支付所需費用。
個人資料保護法第41條
意圖為自己或第三人不法之利益或損害他人之利益，而違反第 6
條第 1 項、第 15 條、第 16 條、第 19 條、第 20 條第 1 項
規定，或中央目的事業主管機關依第 21 條限制國際傳輸之命令
或處分，足生損害於他人者，處 5 年以下有期徒刑，得併科新
臺幣 1 百萬元以下罰金。
附表一
編號 妨害名譽之內容 被告貼文時間 告訴人知悉時間 涉犯法條 1. 你說怕他有病不讓他幹了、沒看過 你這麼不要臉的小三找男人找到我家裡來 (警卷照片編號3，貼文下方並有李慧怡姓名及地址) 110/2/4 (筆錄誤稱110年3月) (於告訴期間內) 刑法第310條第2項、第309條第1項、個人資料保護法第20條第1項、第41條 2. 李慧怡‧‧‧ 你是破壞別人家庭的小三、你的鮑魚壞掉了他過敏傳染(警卷照片編號7，貼文下方並有李慧怡臉書貼文及照片) 110年初 (於告訴期間內) 刑法第310條第2項、 個人資料保護法第20條第1項、第41條 3. 李慧怡不想被罵「婊子」就不要破壞人家的家庭、 你真的很欠幹、騷貨一個破鞋一隻 (警卷照片編號8，貼文下方並有其與李慧怡之對話內容擷圖) 109/6 109/11/14 刑法第310條第2項、第309條第1項、 個人資料保護法第20條第1項、第41條 4. 睡了別人的老公你就是『婊子』破壞別人家庭的小三、你的報應就是被罵婊子小三(警卷照片編號10，貼文下方並有李慧怡照片) 109/9、10 109/11/13 刑法第310條第2項、第309條第1項、個人資料保護法第20條第1項、第41條 5. 李慧怡你這個欠人幹的婊子、幫我老公口交一定很讚，你這個賣B貨、傻B (警卷編號12，貼文下方並有李慧怡照片) 109/9 109/11/12 刑法第310條第2項、第309條第1項、個人資料保護法第20條第1項、第41條 6. 看了他的手機才知道上班時間都在跟你這個婊子聊曖昧讓堅持成為信仰你寫的婊子(警卷照片編號13，貼文並有李慧怡臉書照片) 109/9 109/11/12 刑法第310條第2項、第309條第1項、個人資料保護法第20條第1項、第41條 

附表二(無法證明告訴人知悉時間）
編號 妨害名譽之內容 被告貼文時間 涉犯法條 1. 犯賤 (警卷照片編號2，貼文下方並有李慧怡照片) 109/2/5 刑法第309條第1項、 個人資料保護法第20條第1項、第41條 2. 想要我拿公司的鋼刷把你的雞巴刷爛是不是有種接電話啊賤女人 (警卷照片編號4，貼文下方並有李慧怡照片) 109/7 刑法第309條第1項、 個人資料保護法第20條第1項、第41條 3. 雞巴癢到不行，幹你娘！犯賤 狗男女的聯絡時間犯賤臭雞巴 (警卷照片編號5，貼文下方並有與李慧怡對話之照片) 109/6 刑法第309條第1項、 個人資料保護法第20條第1項、第41條 4. 婊子李慧怡 (警卷照片編號11，貼文下方並有與汪勝對話紀錄照片) 109年某時 刑法第309條第1項  5. 李慧怡你就這麼欠男人幹喔，操你媽B咧賤貨 (警卷照片編號14，貼文下方並有李慧怡照片) 109/6 刑法第309條第1項、 個人資料保護法第20條第1項、第41條 6. 陳家寶、李慧怡你們這一對不要臉的狗男女 (警卷照片編號15，貼文下方並有李慧怡照片) 108/12/29 刑法第309條第1項、 個人資料保護法第20條第1項、第41條